【裁判字號】    99,監,96
【裁判日期】    990825
【裁判案由】    改定監護人
【裁判全文】
臺灣彰化地方法院民事裁定                99年度監字第96號
聲  請  人  己○○
代  理  人  江彗鈴律師
相  對  人  乙○○
相  對  人  甲○○
                      （現於台灣台中監獄執行中）
相  對  人  丁○○
上列當事人間改定監護人事件，本院裁定如下：
    主  文
聲請駁回。
聲請程序費用由聲請人負擔。
    理  由
一、按父母均不能行使、負擔對於未成年子女之權利義務或父母
    死亡而無遺囑指定監護人，或遺囑指定之監護人拒絕就職時
    ，依下列順序定其監護人：一、與未成年人同居之祖父母。
    二、與未成年人同居之兄姊。三、不與未成年人同居之祖父
    母。民法第1094條第1項定有明文。其所謂父母之一方不能
    行使對於未成年子女之權利，兼指法律上不能（例如受停止
    親權之宣告）及事實上之不能（例如在監受長期徒刑之執行
    、精神錯亂、重病、生死不明等）而言。又按兒童及少年福
    利法第48條第1項前段固規定：「父母或監護人對兒童及少
    年疏於保護、照顧情節嚴重，或有第三十條、第三十六條第
    一項各款行為，或未禁止兒童及少年施用毒品、非法施用管
    制藥品者，兒童及少年或其最近尊親屬、主管機關、兒童及
    少年福利機構或其他利害關係人，得聲請法院宣告停止其親
    權或監護權之全部或一部，或另行選定或改定監護人」，然
    在請求選定或改定未成年子女監護人時，則因父母為未成年
    子女之權利義務行使負擔之人，在未剝奪父母對未成年子女
    之該地位時，即無另由第三人為未成年子女監護人之理由，
    故仍應先須先行對未成年子女之父母提起停止親權之訴訟後
    ，始得另由第三人為未成年子女之監護人（臺灣高等法院暨
    所屬法院93年法律座談會民事類提案第11 號研討結果暨審
    查意見可參）。
二、本件聲請意旨略以：聲請人為相對人乙○○、甲○○之母。
    緣相對人丁○○於與第三人辛○婚姻關係存續中，先與相對
    人乙○○生下丙○○（民國○○年○月○○日生）、戊○○（81
    年11月29日生），復與甲○○生下庚○○（89年10月1日生
    ），此經鈞院97年度親字第26號判決確認在案。然相對人丁○○先於84年間離家，嗣於88年間因丙○○要入學籍，而在
    聲請人要求下返家，然89年間生下庚○○後，93年間又再度
    離家，對於三名未成年子女不曾聞問，相對人乙○○在89年
    間另組家庭，另育有三子，自顧不暇，無力照料丙○○、戊○○，而相對人甲○○現又因案入監，對庚○○未曾盡過養
    育之責，三名未成年人從小即由祖母即聲請人扶養長大，為
    考量三名未成年人之利益，聲請改定聲請人為丙○○、戊○○、庚○○之監護人等語。
三、經查：聲請人上開主張，固據其提出戶籍謄本、本院97年度
    親字第26號民事判決暨確定證明書等件為佐，固堪信為真實
    。雖然甲○○現因案服刑，固堪認受長期徒刑之執行，而有
    事實上不能行使負擔對於未成年子女庚○○之權利義務之情
    形。然丙○○、戊○○、庚○○之母即相對人丁○○縱有離
    家出走之事實，究非生死不明，而丙○○與戊○○之父乙○○自89年另組家庭後，未再照料丙○○、戊○○，而有未盡
    保護照顧之情形，然在未剝奪丁○○、乙○○對未成年子女
    之地位（停止親權）前，揆諸首揭說明，即無另由聲請人為
    未成年子女監護人之理由，故仍須先行對未成年子女之父母
    乙○○、丁○○提起停止親權之訴訟後，始得另由聲請人依
    前開民法第1094條第1項規定，為未成年子女之第一順位法
    定監護人。從而，聲請人逕為本件聲請，於法未合，尚難准
    許，應予駁回。
四、爰裁定如主文。
中    華    民    國    99    年    8     月    25    日
                  家事法庭      法  官  陳弘仁
以上正本係照原本作成。
如對本裁定抗告，須於裁定送達後10日之不變期間內，向本院提
出抗告狀，並繳納抗告費新臺幣1,000元
中    華    民    國    99    年    8     月    25    日
                                書記官  張俞文


司法院資訊處製作；財團法人民間司法改革基金會備份。
